臺灣臺中地方法院民事判決　九十三年度訴字第二○四七號
　　原　　　告　台中縣梧棲住宅公用合作社
　　法定代理人　甲○○
　　被　　　告　中信帳務管理有限公司
　　法定代理人　乙○○
右當事人間請求履行契約事件，本院於民國九十三年十二月一日言詞辯論終結，判決
如左：
    主      文
原告之訴駁回。
訴訟費用由原告負擔。
    事實及理由
壹、聲明：
  一、原告方面：
    (一)被告應給付原告新台幣（下同）七十六萬元。
    (二)訴訟費用由被告負擔。
  二、被告方面：如主文所示。
貳、陳述：
  一、原告方面：
    (一)原告對訴外人陳錫欽、王運忠、陳錦祥三人有債權存在，因追討甚久無著，士
      發現被告於報紙刊登廣告徵求收買呆帳，原告遂摘剪該廣告為據，以不易追討
      之債權應徵，依被告所訂立之條件，委任被告辦理討債，成功則收取每件債務
      金額百分之四十為報酬，否則免收任何費用及報酬，收購須經被告查證債務人
      之有無及財產而定，有則以債務金額百分之三十而成交，無則即拒收買。
    (二)原告之法定代理人甲○○於民國（下同）九十三年六月間，至被告公司處，由
      被告法定代理人乙○○與被告接洽，被告方面乃藉查證原告之債務人名義，要
      求原告支付徵信費三萬六千元。被告查證時，原告有提供債務人之戶口謄本及
      新近遷居資料，迄今數月，未獲具體訊息，被告僅於九十三年七月二十六日口
      頭覆稱：「有王運忠其人，目前在大陸上海開設公司」云云，並要求原告支付
      委任大陸律師費及聲請上海中級人民法院債務執行費二十四萬元，原告因被告
      未給原告具體的東西，乃拒絕再交錢。
    (三)本件請求被告給付七十六萬元，是依原告債權額二百萬元的債權的百分之三十
      ，以六十萬元計算，再加上利息的十六萬元，合計七十六萬元。至於利息的十
      六萬元，是因為該二百萬元債務有百分之六的利息，從七十五年十月三十一日
      開始計算利息，因為連同利息債權，已經都要由被告收購，所以利息部分的百
      分之三十，就是以十六萬元計算。
    (四)本件原告與被告並未當面達成協議說被告要以多少錢購買原告對債務人王運忠
      之債權，且亦沒有簽訂有關收買或是催收債權的合約書。但依被告於聯合報所
      刊登廣告之條件，如查證屬實，有債務人王運忠存在，被告方面就必須收買原
      告之債權，故買賣契約已經成立，被告應有義務依收購之條件購買原告之呆帳
      。
    (五)證據：提出廣告影本一件、收據影本一件為證。
  二、被告方面：
    (一)被告公司確實有在聯合報上面登報說要收買呆帳，公司的業務有催收、收買債
      權，不論催收、收買都必須簽有委託書。本件原告法代本人在九十三年六月間
      有到被告公司處，由乙○○負責接洽，但是原告來的時候，主要是要求被告方
      面幫忙找王運忠等三個人，尋人的費用就是三萬六千元（每人一萬二千元），
      也有開立收據給被告，當時雙方洽談的只是處理代辦尋人的業務而已，並沒有
      商談到被告公司要向原告方面購買債權或是催收的部分，故被告方面否認雙方
      有達成要收買債權的契約。
    (二)至於代辦尋人的業務，事後被告公司有找到王運忠等三人的現籍地，但是也發
      現都沒有住居在戶籍地，同時被告有派人找到王運忠的鄰居，鄰居說王運忠現
      在人在上海，至於其他二人則是行蹤不明，並已經把相關訊息、資料交付給原
      告法代了。
    (三)如果雙方有達成催收或是收買的話，一定會簽訂債款收買合約書以及催收債款
      的合約書的契約，本件與原告並沒有簽訂任何的契約。
    (四)證據：庭呈被告公司債款收買合約書影本一件、合約書影本一件為證。
參、兩造不爭執事實：
  一、被告有在聯合報刊登「收買呆帳」之廣告。
  二、原告方面有於九十三年六月間至被告公司處，雙方達成尋人協議，原告方面已
      支付費用三萬六千元給被告。被告方面已查悉原告之債權人王運忠行蹤，並已
      告知原告。
  三、兩造並未當面達成協議說被告要以多少錢購買原告對債務人王運忠之債權，且
      亦沒有簽訂有關收買或是催收債權的合約書。
肆、本件爭執事項：
    被告於報紙刊登「收買呆帳」之廣告，於被告查證原告之債權人確屬存在後，兩
    造是否即成立債權買賣契約，亦即被告是否應有義務依收購之條件買原告之呆帳
    ？
伍、本院判斷：
  一、按民事訴訟法第二百七十七條規定：「當事人主張有利於己之事實者，就其事
      實有舉證之責任。但法律別有規定，或依其情形顯失公平者，不在此限。」故
      主張法律關係存在之當事人，應就該法律關係發生所具備之特別要件負舉證責
      任。本件原告主張兩造存在收買呆帳之買賣關係，既為被告所否認，則依法自
      應由就該買賣關係存在之事實，負舉證之責。
  二、按民法第三百四十五條第二項規定：「當事人就標的物及其價金互相同意時，
      買賣契約即為成立。」本件依原告所述，其欲出售其對訴外人陳錫欽、王運忠
      、陳錦祥三人之債權，然原告亦自承兩造並未當面達成協議說被告要以多少錢
      購買原告對債務人王運忠之債權，且亦沒有簽訂有關收買或是催收債權的合約
      書等語，顯見兩造就系爭買賣標的物之價金，並未互相同意，本此，自難認兩
      造間已成立買賣契約，則原告基於買賣契約之法律關係，提起本件訴訟，顯屬
      無據。
  三、至於原告所稱被告於聯合報所刊登廣告，且經查證確有債務人王運忠存在，被
      告方面就必須收買原告之債權，故買賣契約已經成立，被告應有義務依收購之
      條件買原告之呆帳云云。則因系爭廣告內容僅有「收買呆帳」之記載，並未具
      體表明契約內容，故該廣告充其量僅足認定係「要約之引誘」，亦即，被告方
      面刊登廣告，並無直接與相對人（即本件原告）訂約之意思，而僅係在喚起相
      對人為要約而已，於相對人為要約後，仍待被告為承諾之意思後，契約始真正
      成立，故原告前開所述，尚無足取，附此敘明。
  四、從而，兩造間之買賣關係既尚未成立，原告基於買賣關係提起本件訴訟，請求
      被告給付原告七十六萬元，即無理由，應予駁回。
陸、據上論結，本件原告之訴為無理由，依民事訴訟法第七十八條，判決如主文。
中　　　華　　　民　　　國　　九十三　　年　　  十二　  月　  　十五　　日
                                    臺灣臺中地方法院民事第三庭
~B法　　　官　李悌愷
右正本證明與原本無異。
如不服本判決，應於判決送達後二十日內，向本院提出上訴狀。
中　　　華　　　民　　　國　　九十三　　年　　  十二　  月　  　十五　　日
~B法院書記官
